【裁判字號】    91,訴,667
【裁判日期】    920219
【裁判案由】    偽造文書
【裁判全文】
臺灣士林地方法院刑事判決                          九十一年度訴字第六六七號
    公  訴  人  臺灣士林地方法院檢察署檢察官
    被      告  乙○○
右列被告因偽造文書案件，經檢察官提起公訴（九十一年度偵字第一九四三號），本
院判決如左：
    主  文
乙○○行使偽造私文書，足以生損害於他人，處有期徒刑壹年。
扣案之變造丙○○駕駛執照上「乙○○」照片壹幀、小客車租賃契約書（一式三份）
上偽造之「丙○○」署押玖枚、租賃車輛交車單上偽造之「丙○○」署押壹枚均沒收
。
    事  實
一、乙○○基於意圖為自己不法之所有之概括犯意，先於民國八十八年十二月十五日
    上午九時許，在台北縣三重市○○路○段五十五號「永豐車行」，以租車為名，
    提供其所竊得之張文政所有交由張文勝使用之號牌為ＡＦＤ─九一五號重型機車
    （竊盜部分業經台灣板橋地方法院以八十九年度易字第三二一二號判決確定），
    向「永豐車行」負責人甲○○詐稱該重型機車為其所有，並另簽發票號００三三
    七九號、票額新台幣（以下同）六十萬元之本票一紙，交予甲○○收執作為擔保
    ，言明租期為一天，每日租金一千七百元，使甲○○陷於錯誤而交付號牌ＤＪ─
    八０四五號自用小客車一輛予乙○○。乙○○復於八十九年七月二十二日十四時
    四十分許，亦佯以租車為名，持其與劉家銘共同變造（劉家銘部分另行偵辦），
    原為丙○○所有，換貼乙○○照片之駕駛執照，及丙○○之國民身份證，持以行
    使向「亞東小客車租賃有限公司」（以下簡稱：亞東公司）承租號牌ＢＢ─八０
    八八號自用小客車一輛，雙方言明租期為一天，每日租金三千元，乙○○並基於
    行使偽造私文書之犯意，接續於小客車租賃契約（一式三份）、租賃車輛交車單
    上偽造丙○○署押共十枚交付亞東公司，足以生損害於丙○○及亞東公司對於車
    輛管理之正確性，致亞東公司陷於錯誤而交付前開車輛予乙○○，嗣於同年七月
    三十日十七時三十分許，乙○○駕駛前揭向亞東公司詐得之車輛，並懸掛另行竊
    得唐秋錚所有交由陳昌景使用之Ｔ八─九一七一號車輛之號牌（竊盜部分業經判
    決確定），行經屏東縣屏東市○○路一巷公園帝國大廈前，為警查獲，始悉上情
    。
二、案經台北縣政府警察局三重分局及屏東縣警察局屏東分局報請台灣士林地方法院
    檢察署檢察官偵查起訴。
    理  由
一、訊據被告乙○○固坦承有以前揭方法向永豐車行及亞東公司租用前開車輛未予歸
    還之事不諱，惟否認有詐欺之犯行，辯稱因租得車輛均經撞損，無錢修復，始未
    予歸還云云。惟查，被告如何於前揭時地以留用車作為抵押、簽發本票及以行
    使變造特種文書、行使偽造私文書及詐欺之方式向被害人詐取車輛使用等情，業
    據被害人甲○○、王君豪、丙○○、張文勝、陳昌景分別於警訊或偵查中指述綦
    詳，並有物認領保管收據、變造之駕駛執照、小客車租賃契約（一式三份）、
    租賃車輛交車單、車牌失竊查詢認可資料、車牌尋獲受理報案單、本票等件為證
    ，即被告於偵查中亦坦承：「我以該車（即ＡＦＤ─九一五號重型機車）租喜美
    ＤＪ─八０五四號車開走後即未還車（抓到後才還），當時租走即不想還」、「
    （問：為何無法依約還車【即號牌ＢＢ─八０八八號自用小客車】）想騙車來開
    再說」等語（見偵查卷第四十四頁反面），且被告以變造之丙○○名義之駕駛執
    照租用車輛，並偽簽丙○○名義之小客車租賃契約及租賃車輛交車單，致被害人
    若於被告未依約還車時，無法依據被告留存之駕駛執照、小客車租賃契約及租賃
    車輛交車單之記載來追尋車輛，自難謂被告自始無詐欺之犯意，事證明確，所辯
    要屬避重就輕之詞，不足採信，應依法論科。
二、核被告所為係犯刑法第二百十六條、第二百十二條之行使變造特種文書罪、同法
    第二百十六條、第二百十條之行使偽造私文書罪及同法第三百三十九條第一項之
    詐欺取財罪。被告與劉家銘之間就變造特種文書之行為，有犯意聯絡與行為分擔
    ，為共同正犯。被告偽造署押之行為，為偽造私文書之部分行為，不另論罪。又
    被告變造特種文書及偽造私文書後，復持以行使，其變造及偽造之低度行為，均
    應為行使之高度行為吸收，亦不另論罪。又被告先後二次詐欺取財之行為，時間
    緊接，所犯罪名相同，顯係出於概括之犯意為之，為連續犯，爰依刑法第五十六
    條之規定以一罪論，並加重其刑。再被告所犯行使變造特種文書罪、行使偽造私
    文書罪與詐欺取財罪間，有方法結果之牽連關係，為牽連犯，應從一重依行使偽
    造私文書罪處斷。另被告僅變造丙○○之駕駛執照，並未變造丙○○之國民身份
    證，已據丙○○於警訊時證稱屬實，公訴意旨認被告同時行使變造之丙○○之駕
    駛執照及國民身分證，尚有誤會，惟公訴人認行使變造國民身份證部分與前開論
    罪科刑部分有想像競合之裁判上一罪之關係，爰不另為無罪之諭知，附此敘明。
    爰審酌被告為圖一己之私，竟以前揭手法詐取車輛供己使用，惡性頗重，及其犯
    罪之動機、目的、手段，品性、生活狀況、智識程度、犯罪所生之損害不輕，與
    犯罪後坦承部分犯行，饒有悔意，態度尚稱良好等一切情狀，量處如主文所示之
    刑，以示懲儆。至扣案之變造丙○○名義之駕駛執照上之照片一幀，為被告所有
    ，供犯罪所用之物，已據被告供承在卷，爰依法宣告沒收。另小客車租賃契約書
    （一式三份）上偽造丙○○之簽名六枚、指印三枚及租賃車輛交車單上偽造之丙○○之簽名一枚，共十枚，均屬偽造之署押，不問屬於犯人與否，均依刑法第二
    百十九條之規定沒收之。
三、據上論斷，依刑事訴訟法第二百九十九條第一項前段、刑法第二百十六條、第二
    百十二條、第二百一十條、第三百三十九條第一項、第五十五條、第三十八條第
    一項第二款、第二百十九條，罰金罰鍰提高標準條例第一條前段，判決如主文。
本案經檢察官劉異海到庭執行職務
中      華      民      國      九十二      年      二    月    十九    日
                                    臺灣士林地方法院刑事第四庭
                                        法  官   謝   靜   恒
右正本證明與原本無異。
如不服本判決，應於判決送達後十日內，向本院提出上訴狀。
                                        書記官   林   慧   芬
中      華      民      國      九十二      年      二    月  二十六   日
附錄本件論罪科刑法條：
刑法第二百一十條
偽造、變造私文書，足以生損害於公眾或他人者，處五年以下有期徒刑。
刑法第二百一十二條
偽造、變造護照、旅券、免許證、特許證及關於品行、能力服務或其他相類之證書、
介紹書，足以生損害於公眾或他人者，處一年以下有期徒刑、拘役或三百元以下罰金
。
刑法第二百一十六條
行使第二百十條至第二百十五條之文書者，依偽造、變造文書或登載不實事項或使登
載不實事項之規定處斷。
刑法第三百三十九條第一項
意圖為自己或第三人不法之所有，以詐術使人將本人或第三人之物交付者，處五年以
下有期徒刑、拘役或科或併科一千元以下罰金。


司法院資訊處製作；財團法人民間司法改革基金會備份。
